臺灣屏東地方法院民事判決　九十三年度簡上字第四號
　　上　訴　人　丙○○
　　　　　　　　甲○○
　　兼
　　訴訟代理人　乙○○
　　上　訴　人　丁○○○
　　被　上訴人　戊○○
右當事人間請求確認本票債權不存在事件，上訴人對於中華民國九十二年十一月十二
日本院屏東簡易庭九十二年度屏簡字第二八一號第一審判決提起上訴，本院於九十三
年三月十七日言詞辯論終結，判決如下：
    主　  　文
上訴駁回。
第二審訴訟費用由上訴人負擔。
    事實及理由
一、上訴人主張：上訴人不曾聽聞被繼承人李文圖生前曾向被上訴人借款，被上訴人
    竟持有發票人為李文圖，發票日為民國九十年三月十日，面額為新台幣（下同）
    二十五萬元之本票一紙（以下稱系爭本票），向本院聲請為本票強制執行裁定，
    並經本院以九十二年度票字第一二二六號裁定准許在案，系爭本票上之筆跡並非
    李文圖所簽寫，恐屬偽造或變造，系爭本票債權應不存在等語。原審判決上訴人
    敗訴，上訴人不服提起上訴，並聲明：(一)原判決廢棄。(二)確認本院九十二年度票
    字第一二二六號本票准許強制執行事件所示系爭本票債權及自九十二年三月十日
    起至清償日止，按週年利率百分之六計算之利息不存在。
二、被上訴人則以：系爭本票係李文圖向其借款所簽發，因李文圖不識字，本票上之
    金額及日期均由其代寫，簽名及蓋章則由李文圖親自為之，借款金額係自郵局保
    險單中所領出，因李文圖需要金錢遂向其借款二十五萬元，約定利息一分並約定
    月付一次，但未言明何時還款，因此系爭本票並非偽造或變造之票據等語，資為
    抗辯。並聲明：求為判決如主文第一項所示。
三、原告主張之事實，業據其提出系爭本票、本院九十二年度票字第一二二六號民事
    裁定為證，被告則以前揭情詞置辯，是本件之爭點為：(一)李文圖是否曾向被上訴
    人借款二十五萬元？(二)系爭本票是否經偽造或變造？經查：
  (一)李文圖是否曾向被上訴人借款二十五萬元？
    查李文圖曾向被上訴人借款二十五萬元等情，業據在場證人林萬證稱：「在二、
    三年前，在我家泡茶的時候，李文圖有向戊○○借錢，戊○○說要開本票或者借
    據才能借錢，至於李文圖有無開本票或借據向他借錢我就不清楚，不過後來在我
    家的時候，戊○○有向李文圖追討借款，李文圖有承認這筆借款，李文圖說等以
    後再還，戊○○就答應繼續讓他欠著。」等語（見本院卷第四三頁），及在場證
    人黃見通證稱：「大概三年前在我家，當時戊○○先生在我家親自交付現金二十
    五萬元借給李文圖，李文圖跟戊○○借錢之後，後來李文圖都一直沒還，戊○○
    打算要把本票拿去聲請強制執行，李文圖不敢讓他家人知道借錢的事情，因為借
    錢的事，讓他家人知道的話，李文圖可能會自殺，所以我就請戊○○暫緩送法院
    聲請裁定強制執行。」等語（見本院卷第四四頁），核與被上訴人上開主張，大
    致相符，又證人林萬及黃見通與兩造均無任何利害關係，當無設詞構陷上訴人之
    理，且被上訴人亦提出系爭本票及郵局保險單查詢紀錄在卷可稽（見原審卷第二
    九、三十頁），足見證人林萬及黃見通之上開證詞應屬可採，李文圖的確曾向被
    上訴人借款二十五萬元，應堪認定。上訴人雖主張其等不曾聽聞被繼承人李文圖
    生前曾向被上訴人借款云云，然查，上訴人上開主張縱認屬實，充其量僅能證明
    李文圖於生前未曾向上訴人提及借款之事，至於李文圖實際上有無向被上訴人借
    款則無法得知，況依證人黃見通之前揭證詞：「．．．後來李文圖都一直沒還，
    戊○○打算要把本票拿去聲請強制執行，李文圖不敢讓他家人知道借錢的事情，
    因為借錢的事，讓他家人知道的話，李文圖可能會自殺，所以我就請戊○○暫緩
    送法院聲請裁定強制執行。」觀之，亦足證李文圖未曾告知上訴人借款之事，上
    訴人應不知悉李文圖有向被上訴人借款，從而，上訴人上開主張，應不可取。
  (二)系爭本票是否經偽造或變造？
    上訴人雖主張系爭本票上之筆跡並非李文圖所簽寫，恐屬偽造或變造云云，惟查
    ，經本院依卷附李文圖留存於屏東縣鹽埔鄉戶政事務所印鑑登記證明申請書上之
    簽名筆跡（見本院卷第二六、二七頁），與系爭本票上之簽名筆跡（見原審卷第
    三時頁），相互比對結果，兩者之書寫線條均非常不流暢，顯非慣於書寫文字之
    人所書寫，且其中『文』字上之『、』的書寫之方式亦均為『　』，足見兩者筆
    跡應屬相同，系爭本票上之簽名應為李文圖所親簽無誤；參以系爭本票係李文圖
    持向被上訴人借款所簽發等情，業據證人林萬及黃見通證述明確，更益證系爭本
    票係因借款之對價關係所簽立，並非偽造或變造之票據，從而，上訴人上開主張
    ，顯與事證不符，應不可採。
四、綜上所述，系爭本票既係李文圖為向被上訴人借款所親自簽發，則系爭本票債權
    確係存在，上訴人起訴請求確認系爭本票債權及自九十二年三月十日起至清償日
    止，按週年利率百分之六計算之利息不存在，應屬無據，應予駁回，原審判決上
    訴人敗訴，核無不合，上訴意旨指摘原判決不當，並求為判決如聲明所示，為無
    理由，應予駁回。
五、據上論結，本件上訴為無理由，依民事訴訟法第四百三十六條之一第三項、第四
    百四十九條第一項、第七十八條、第八十五條第一項前段，判決如主文。
中　　　華　　　民　　　國　　九十三　　年　　　三　　　月　　三十一　　日
　　　　　　　　　　　　　　　　　　臺灣屏東地方法院民事第二庭
~B審判長法官　阮世賢
~B法　　　官　楊中琪
~B法　　　官　王炳人
右為正本係照原本作成。
本件不得上訴。
~B法院書記官　洪榮華
中　　　華　　　民　　　國　　九十三　　年　　　三　　　月　　三十一　　日
